臺灣高等法院臺中分院刑事判決　　　 100年度上易字第1111號
上　訴　人
即　被　告　藍凱硯
上列上訴人即被告因竊盜案件，不服臺灣苗栗地方法院100年度
易字第328號，中華民國100年5月25日第一審判決（起訴案號：
臺灣苗栗地方法院檢察署100年度偵字第972號），提起上訴，本
院判決如下：
    主  文
上訴駁回。
    理  由
一、依刑事訴訟法第350條、第361條、第362條、第367條規定，
    不服地方法院之第一審判決而上訴者，須提出上訴書狀，並
    應敘述具體理由，為上訴必備之程式；其所提出之書狀未敘
    述上訴理由，或僅曾以言詞陳述上訴理由者，均應於上訴期
    間屆滿後20日內補提理由書於第一審法院。第一審法院經形
    式審查，認逾期未補提上訴理由者，應定期間先命補正；逾
    期未補正者，為上訴不合法律上之程式，應以裁定駁回。倘
    已提出上訴理由，但所提非屬具體理由者，則由第二審法院
    以上訴不合法律上之程式，判決駁回。而所謂具體理由，必
    係依據卷內既有訴訟資料或提出新事證，指摘或表明第一審
    判決有何採證認事、用法或量刑等足以影響判決本旨之不當
    或違法，而構成應予撤銷之具體事由，始克當之（例如：依
    憑證據法則具體指出所採證據何以不具證據能力，或依憑卷
    證資料，明確指出所為證據證明力之判斷如何違背經驗、論
    理法則）；倘僅泛言原判決認定事實錯誤、違背法令、量刑
    失之過重或輕縱，而未依上揭意旨指出具體事由，或形式上
    雖已指出具體事由，然該事由縱使屬實，亦不足以認為原判
    決有何不當或違法者（例如：對不具有調查必要性之證據，
    法院未依聲請調查亦未說明理由，或援用證據不當，但除去
    該證據仍應為同一事實之認定），皆難謂係具體理由，俾與
    第二審上訴制度旨在請求第二審法院撤銷、變更第一審不當
    或違法之判決，以實現個案救濟之立法目的相契合，並節制
    濫行上訴（最高法院97年度臺上字第892號判決意旨參照）
    。又理由是否具體，則屬第二審法院審查之範圍，不在命補
    正之列，亦即上訴書狀已記載理由，並有具體之敘述時，其
    上訴既屬合法，第二審法院固應就其理由之是否可取，為實
    體之審理及判斷；如認其上訴書狀雖記載理由，但並未具體
    敘述時，則無須再命補正，可逕認其上訴不合法，以判決駁
    回之（最高法院97年度臺上字第4475號判決意旨參照）。
二、本件上訴人即被告藍凱硯（下稱被告）不服原審判決而提起
    上訴，其上訴理由係以：原審判決被告應執行有期徒刑2年
    ，並令入勞動處所強制工作3年，然依司法院大法官解釋釋
    字第471號意旨，強制工作應考量對行為人未來行為之期待
    性，而被告已深有悔意，前案與本案數罪業經法院重判，藉
    由有期徒刑之矯治，足收懲儆之效，盼本件能從輕量刑並免
    予強制工作，為此提起上訴等語。
三、經查：按刑罰之量定，屬法院自由裁量之職權行使，應審酌
    刑法第57條所列各款事由及一切情狀，為酌量輕重之標準，
    並非漫無限制；量刑輕重係屬事實審法院得依職權自由裁量
    之事項，苟已斟酌刑法第57條各款所列情狀而未逾越法定刑
    度，不得遽指為違法；且在同一犯罪事實與情節，如別無其
    他加重或減輕之原因，下級審量定之刑，亦無過重或失輕之
    不當情形，則上級審法院對下級審法院之職權行使，原則上
    應予尊重（最高法院72年度臺上字第6696號、75年度臺上字
    第7033號判例、85年度臺上字第2446號判決意旨參照）。本
    件被告對原審判決採用證據、認定事實及適用法律等節均不
    爭執，而原審判決理由已詳予載明審酌被告之素行（有多次
    竊盜、毒品前科，有臺灣高等法院被告前案紀錄表在卷可稽
    ）、犯罪動機、手段、目的、所竊取電纜線之價值、侵害法
    益、犯罪後自首等一切情狀，量處其刑度，並定應執行之刑
    。被告本案所犯7罪，均係刑法第321條第1項之加重竊盜罪
    ，法定刑為6月以上5年以下有期徒刑，原審分別量處有期徒
    刑6、7、8月不等，並定應執行刑為2年有期徒刑，仍屬妥適
    ，並無過重。又依竊盜犯贓物犯保安處分條例第3條第1項規
    定，18歲以上之竊盜犯、贓物犯，有犯罪之習慣者，得於刑
    之執行前，令入勞動場所強制工作。而保安處分係針對受處
    分人將來之危險性所為處置，以達教化、治療之目的，為刑
    罰之補充制度，我國現行刑法採刑罰與保安處分雙軌制，係
    在維持行為責任之刑罰原則下，協助行為人再社會化以及改
    善行為人潛在之危險性格，期能達成根治犯罪原因、預防犯
    罪之特別目的。是保安處分中之強制工作，旨在對嚴重職業
    性犯罪及欠缺正確工作觀念或無正常工作因而犯罪者，強制
    其從事勞動，學習一技之長及正確之謀生觀念，使其日後重
    返社會，能適應社會生活。上開規定係本於保安處分應受比
    例原則之規範，使保安處分之宣告與行為人所為行為之嚴重
    性、行為人所表現之危險性及對於行為人未來行為之期待性
    相當之意旨而制定，由法院視行為人之危險性格，決定應否
    令入勞動處所強制工作，以達預防之目的。本件被告依其多
    次竊盜前科紀錄及此次犯行，顯有利用竊盜犯罪尋求經濟來
    源之惡習，原審法院認有促其學習一技之長並養成勞動習慣
    之必要，依法諭知其應於刑之執行前，令入勞動場所強制工
    作3年，經核認事用法並無不當。本件被告上訴之請求，並
    非依據卷內既有訴訟資料或提出新事證，指摘或表明第一審
    判決有何採證、認事、用法或量刑等足以影響判決本旨之不
    當或違法，而構成應予撤銷之具體事由，自非屬得上訴第二
    審之具體理由。
四、綜上，本院依形式上觀察認原審判決認事用法並無違法或不
    當之處，量刑亦屬妥適，被告上訴理由並未依據卷內既有訴
    訟資料或提出新事證，指摘或表明第一審判決有何採證認事
    、用法或量刑等足以影響判決本旨之不當或違法，而構成應
    予撤銷之具體事由，非屬得上訴第二審之具體理由。揆諸前
    揭法律規定及判決意旨，以及「程序優先於實體」之刑事訴
    訟法原則，本件被告提起之第二審上訴不合法律上程式，爰
    不經言詞辯論，判決駁回上訴。
五、據上論結，應依刑事訴訟法第367條前段、第372條，判決如
    主文。
中    華    民    國   100    年    9     月    7     日
            刑事第二庭    審判長法  官  邱  顯  祥
                                法  官  姚  勳  昌
                                法  官  張  國  忠
以上正本證明與原本無異。
不得上訴。
                                書記官  廖  家  莉
中    華    民    國   100    年    9     月    7     日